臺灣臺中地方法院刑事判決
111年度易字第1296號
公  訴  人  臺灣臺中地方檢察署檢察官
被      告  陳又銘


上列被告因毒品危害防制條例案件，經檢察官追加起訴（110年
度偵字第36033號），被告於本院準備程序進行中就被訴事實為
有罪之陳述，經本院裁定改依簡式審判程序審理，並判決如下：
    主    文
陳又銘持有第三級毒品純質淨重伍公克以上，累犯，處有期徒刑
伍月，如易科罰金，以新臺幣壹仟元折算壹日。扣案如附表之毒
品名稱及數量欄所示第三級毒品，均沒收。
    犯罪事實
一、陳又銘明知愷他命、4-甲基甲基卡西酮、甲基-N,N-二甲基
    卡西酮均係毒品危害防制條例所規定之第三級毒品，依法不
    得持有純質淨重5公克以上，竟基於持有第三級毒品純質淨
    重5公克以上之犯意，接續於民國(下同)110年10月25日晚上
    11時許，在桃園市中壢區世紀KTV，以新臺幣（下同）3萬元
    之價格，向真實姓名與年籍資料均不詳之綽號「小馬」成年
    男子，購得如附表編號1所示之愷他命1包及附表編號2所示
    之愷他命5包；又緊接於110年10月27日前某日，自不詳處所
    取得如附表編號3所示之含第三級毒品4-甲基甲基卡西酮、
    微量甲基-N,N-二甲基卡西酮成分之毒品咖啡包86包，而接
    連持有上開全部之第三級毒品純質淨重總計已逾5公克以上
    。嗣於110年10月27日中午12時許，為警另案持本院核發之
    搜索票，在桃園市○○區○○○街000巷00弄00號執行搜索時，在
    上址5樓搜得其所持有之如附表編號1、2所示之愷他命共6包
    （附表編號1部分：驗前淨重：3.550公克、純質淨重2.847
    公克；附表編號2部分：愷他命之驗前總淨重：21.215公克
    、愷他命之驗前總純質淨重14.973公克），以及如附表編號
    3所示之含第三級毒品4-甲基甲基卡西酮、甲基-N,N-二甲基
    卡西酮成分之毒品咖啡包86包（驗前總淨重385.12公克、所
    含4-甲基甲基卡西酮之驗前總純質淨重15.40公克）而查獲
    。
二、案經桃園市政府警察局楊梅分局報告臺灣臺中地方檢察署檢
    察官偵查追加起訴。    
　　理    由
壹、程序方面：
　　本院111年度金訴字第293號乙案被告陳又銘等人因詐欺等案
    件，業經臺灣臺中地方檢察署檢察官以110年度偵字第36034
    號、111年度偵字第6754號提起公訴，現繫屬本院審理中。
    而被告陳又銘在本案所涉之違反毒品危害防制條例案件，與
    本院111年度金訴字第293號乙案之被告陳又銘等人所涉之詐
    欺等案件，係一人犯數罪，是依刑事訴訟法第7條第1款規定
    ，則本案被告所涉犯行與本院111年度金訴字第293號乙案被
    告陳又銘等人所涉詐欺等案件，為相牽連之案件；本案被告
    所涉犯行，既與業已起訴而尚未審結之本院111年度金訴字
    第293號被告陳又銘等人所涉詐欺等案件，為相牽連案件，
    則檢察官依刑事訴訟法第265條第1項規定，就本案被告所涉
    違反毒品危害防制條例案件追加起訴，於法核符，自應由本
    院予以審理，合先敘明。
貳、實體部分：　　
一、上開犯罪事實，業據被告陳又銘於本院準備程序及審理時均
    坦承不諱（見本院卷第48、56頁），並有本院核發之搜索票
    、內政部警政署刑事警察局搜索、扣押筆錄、扣押物品目錄
    表、現場平面圖、上開查扣毒品之照片等附卷可稽（見偵字
    卷第35～36、67～68、69、73～79、171、225頁），復就上開
    查扣之如附表編號1至2所示之毒品，送經台灣尖端先進生計
    醫藥股份有限公司毒品原物鑑定實驗室鑑驗結果，確為愷他
    命無訛，且該等愷他命之總純質淨重已達5公克以上，此有
    該公司出具之毒品證物鑑定分析報告鑑驗書2份在卷足憑（
    均詳如附表編號1、2之鑑定結果欄及備註欄所示）；如附表
    編號3所示之毒品，送經内政部警政署刑事警察局鑑驗結果
    ，確含第三級毒品4-甲基甲基卡西酮、微量甲基-N,N-二甲
    基卡西酮愷他命成分無訛，且該等第三級毒品4-甲基甲基卡
    西酮成分之總純質淨重已達5公克以上，亦有内政部警政署
    刑事警察局11年4月12日刑鑑字第1108022980號鑑定書附卷
    足稽（詳如附表編號3之鑑定結果欄及備註欄所示），是被
    告所持有之愷他命與4-甲基甲基卡西酮，均係第三級毒品，
    且該等全部第三級毒品之純質淨重總計跡近30公克。從而，
    本案事證已明，被告犯行已堪認定。
二、論罪科刑：　　
  ㈠核被告陳又銘所為，係犯毒品危害防制條例第11條第5項持有
    第三級毒品純質淨重5公克以上之罪。
　㈡按毒品危害防制條例第2條第2項規定，係依毒品之成癮性、
    濫用性及對社會之危害性，將毒品分為四級，而不同品項之
    同級毒品，其對法益之危害性仍屬相同，是以就毒品持有人
    所持之同級毒品純質淨重之數量應予合併計算，不因其分屬
    不同品項而分開計算（臺灣高等法院暨所屬法院102年法律
    座談會刑事類提案第19號審查意見參照）。查被告於接連於
    相近之時間內，接續持有如附表編號1、2所示之愷他命與附
    表編號3所示之4-甲基甲基卡西酮，既均為第三級毒品，客
    觀上無法強行切割，屬接續犯之一行為，且依前揭說明，被
    告所持有上開第三級毒品之品項雖有不同，然於法律評價之
    意義皆屬第三級毒品，所持有該等同屬第三級毒品之純質淨
    重應予合併計算，雖其持有之前揭愷他命以及持有之上開4-
    甲基甲基卡西酮，各該品項之第三級毒品分別之純質淨重均
    已逾5公克，然其接續持有不同品項之全部第三級毒品純質
    淨重之總計數量已近30公克，仍應僅論以一持有第三級毒品
    純質淨重逾5公克以上之罪。　
　㈢次按刑法第47條第1項所規定累犯之加重，以受徒刑之執行完
    畢，或一部之執行而赦免後，5年以內故意再犯有期徒刑以
    上之罪者，為其要件。良以累犯之人，既曾犯罪受罰，當知
    改悔向上，竟又重蹈前愆，足見其刑罰感應力薄弱，基於特
    別預防之法理，非加重其刑不足使其覺悟，並兼顧社會防衛
    之效果。又應依累犯規定加重其刑者，主要在於行為人是否
    曾受徒刑之執行完畢後，猶無法達到刑罰矯正之目的為要。
    而數罪併罰之案件，雖應依刑法第50條、第51條規定就數罪
    所宣告之刑定其應執行之刑，然此僅屬就數罪之刑，如何定
    其應執行者之問題，本於數宣告刑，應有數刑罰權，此項執
    行方法之規定，並不能推翻被告所犯係數罪之本質。若併罰
    之數罪中，有一罪或部分之罪，其刑已於定執行刑之裁定前
    執行完畢，自不因嗣後之定執行刑而影響其刑已執行完畢之
    事實，而謂無累犯規定之適用（最高法院104年度台非字第1
    35號判決意旨、104年度第6次刑事庭會議決議見解參照）。
    本案被告前於106年間，因意圖供偽造信用卡之用而交付電
    磁紀錄犯行，經臺灣新北地方法院以106年度訴字第906號判
    決判處有期徒刑4月，嗣經檢察官上訴後，經臺灣高等法院
    以108年度上訴字第1595號判決撤銷原判決改判仍處有期徒
    刑4月確定，於109年6月23日易科罰金執行完畢（第1案），
    有臺灣高等法院被告前案紀錄表、臺灣臺中地方檢察署檢察
    官111年度蒞字第9712號補充理由書及上開判決列印本在卷
    足憑（見本院卷第15～26、59～86頁）；且其又於109年間因
    一般洗錢犯行，由臺灣臺北地方法院以109年度訴字第940號
    判處有期徒刑4月，併科罰金1萬元確定（第2案），第2案判
    處之有期徒刑與前述第1案判處之有期徒刑，復由臺灣臺北
    地方法院以110年度聲字第1211號裁定應執行有期徒刑6月確
    定，此裁定之應執行刑雖現仍尚未執行完畢，惟揆諸前開最
    高法院判決及決議等之意旨，並不影響被告上開第1案判處
    之有期徒刑業於109年6月23日執行完畢之法律效果，而被告
    受第1案之有期徒刑既執行完畢，且其5年以內又故意再犯本
    案有期徒刑以上之罪，自為累犯；復以被告於前案所犯意圖
    供偽造信用卡之用而交付電磁紀錄罪屬侵害社會公共信用之
    故意犯罪，雖與本案持有第三級毒品純質淨重5公克以上罪
    之罪名、罪質、社會危害程度不同，惟被告於其前案經法院
    判處徒刑，且易科罰金執行完畢後，竟又為本案犯行，顯見
    其對於刑罰之反應力薄弱，就此惡性應予相當之懲處，是依
    刑法第47條第1項之規定，加重其刑。
　㈣再按犯第4條至第8條、第10條或第11條之罪，供出毒品來源
    ，因而查獲其他正犯或共犯者，減輕或免除其刑，毒品危害
    防制條例第17條第1項定有明文。毒品危害防制條例第17條
    第1 項所謂「供出毒品來源，因而破獲者」，係指具體提供
    毒品來源之資訊，諸如前手之姓名、年籍、住居所、或其他
    足資辨別之特徵等，使調查或偵查犯罪之公務員因而對之發
    動調查或偵查並破獲者而言（最高法院97年度台上字第1475
    號、98年台上字第1765號、99年台上字第4392號判決意旨參
    照）。雖被告於警詢時供稱：其持有之如附表編號1、2所示
    之愷他命係於前天（即110年10月25日）晚上11時許，在桃
    園市中壢區世紀KTV，以3萬元之價格，向真實姓名與年籍資
    料均不詳之綽號「小馬」成年男子購得，但沒有他的真實年
    籍資料，也沒有聯絡方式等語（見偵字卷第53頁），是以被
    告既無法提供毒品來源販毒者之真實姓名年籍資料或其他足
    以辨別其特徵及聯繫管道等具體資訊，供偵查犯罪之檢警機
    關從事追查，自難認本案被告已供出毒品來源，更無查獲其
    他正犯或共犯之情事，當無從依毒品危害防制條例第17條第
    1項之規定減輕或免除其刑，附此敘明。
　㈤爰審酌被告除有構成累犯之前案犯行以外，其前於100年間因
    15次重利犯行、109年間因一般洗錢犯行，均遭法院判處罪
    刑確定等情，亦有上開臺灣高等法院被告前案紀錄表附卷足
    憑，則其猶為本案犯行，惡性較重，又其明知愷他命、4-甲
    基甲基卡西酮、甲基-N,N-二甲基卡西酮為毒品危害防制條
    例所定之第三級毒品，竟無視於國家對於杜絕毒品犯罪之禁
    令肆意持有之，且所持有之數量非少，然考量其犯後已坦承
    犯行，知所悔悟，及其高中畢業，目前在做陶瓷加工，月薪
    約3萬5千元左右，已婚，有兩個小孩，一個三歲，一個七歲
    ，經濟狀況一般之智識程度、生活、經濟狀況（見本院卷第
    57頁）等一切情狀，量處如主文所示之刑，並諭知易科罰金
    之折算標準。
三、沒收部分：
  ㈠末按毒品危害防制條例第11條之1第1項雖明定無正當理由，
    不得擅自持有第三級毒品；同條例第18條第1項後段復規定
    查獲之第三級毒品，無正當理由而擅自持有者，沒入銷燬之
    ，然此所謂「沒入銷燬」之毒品，專指查獲施用或持有之第
    三級毒品，尚不構成犯罪行為，而應依行政程序沒入銷燬而
    言。如持有第三級毒品純質淨重5公克以上者，既屬同條例
    相關法條明文規定處罰之犯罪行為，即非該條項應依行政程
    序沒入銷燬之範圍，而該條例對於犯持有第三級毒品純質淨
    重5公克以上罪所查獲毒品之沒收，並無特別規定，但該持
    有行為既已構成犯罪，則該毒品即屬違禁物，自應回歸刑法
    之適用，依刑法第38條第1項規定沒收之。
  ㈡經查，扣案如附表編號1、2及編號3所示之毒品，經鑑驗抽檢
    後，確實檢出分別含有第三級毒品愷他命、第三級毒品4-甲
    基甲基卡西酮、微量甲基-N,N-二甲基卡西酮愷他命成分，
    有上開台灣尖端先進生計醫藥股份有限公司毒品原物鑑定實
    驗室毒品證物鑑定分析報告、内政部警政署刑事警察局11年
    4月12日刑鑑字第1108022980號鑑定書可參（詳見附表所載
    ），是被告係犯持有第三級毒品純質淨重5公克以上之罪，
    其所持有如附表之第三級毒品（附表編號1之愷他命，驗餘
    淨重：0.3506公克；附表編號2之愷他命，驗餘總淨重：21.
    174公克；附表編號3之4-甲基甲基卡西酮、甲基-N,N-二甲
    基卡西酮與所含除4-甲基甲基卡西酮、甲基-N,N-二甲基卡
    西酮以外難以析離之其他粉末，驗餘總淨重：384.05公克）
    ，揆諸上開說明，皆屬違禁物，均應依刑法第38條第1項規
    定宣告沒收。至盛裝上開各類第三級毒品之各該包裝袋，以
    現今鑑驗方式，仍會殘留微量毒品而無法將之完全析離，皆
    視為查獲之第三級毒品違禁物，併依前開規定諭知沒收；又
    因鑑驗用罄之毒品部分，既已滅失不存在，自無庸宣告沒收
    ，均附此敘明。
據上論斷，應依刑事訴訟法第273條之1第1項、第299條第1 項前
段，毒品危害防制條例第11條第5項，刑法第11條前段、第47條
第1項、第41條第1項前段、第38條第1項，判決如主文。
本案經檢察官黃秋婷追加起訴，檢察官謝道明到庭執行職務。
中　　華　　民　　國　　111 　年　　11　　月　 　8　　日
                    刑事第三庭  法  官  高思大
以上正本證明與原本無異。
如不服本判決應於收受送達後20日內向本院提出上訴書狀，並應
敘述具體理由；其未敘述上訴理由者，應於上訴期間屆滿後20日
內向本院補提理由書（均須按他造當事人之人數附繕本）「切勿
逕送上級法院」。
                                書記官  林  俐
中　　華　　民　　國　　111 　年　　11　　月　　9 　　日
附錄本案論罪科刑法條：
毒品危害防制條例第11條
持有第一級毒品者，處 3 年以下有期徒刑、拘役或新臺幣 30
萬元以下罰金。
持有第二級毒品者，處 2 年以下有期徒刑、拘役或新臺幣 20
萬元以下罰金。
持有第一級毒品純質淨重十公克以上者，處 1 年以上 7 年以下
有期徒刑，得併科新臺幣 1 百萬元以下罰金。
持有第二級毒品純質淨重二十公克以上者，處 6 月以上 5 年以
下有期徒刑，得併科新臺幣 70 萬元以下罰金。
持有第三級毒品純質淨重五公克以上者，處 2 年以下有期徒刑
，得併科新臺幣 20 萬元以下罰金。
持有第四級毒品純質淨重五公克以上者，處 1 年以下有期徒刑
，得併科新臺幣 10 萬元以下罰金。
持有專供製造或施用第一級、第二級毒品之器具者，處 1 年以
下有期徒刑、拘役或新臺幣 10 萬元以下罰金。
附表：
編號 毒品品名稱 及數量 鑑定結果 備註 1 第三級毒品愷他命1包（驗餘淨重：0.3506公克、愷他命之純質淨重2.847公克，以及內含上開毒品難以析離之包裝袋1個） 委驗單位毒品編號：110HD-544（即扣押物品目錄表A-11）、證物外觀：白色透明結晶、總件數：1包、總毛重：3.7公克、總淨重：3.55公克、驗餘總毛重：3.656。1包抽取1、毛重：3.70公克、淨重：3.550公克、使用量：0.044公克、剩餘量：3.506公克。定性檢驗結果：愷他命(Ketamine)、純度約80.2％、純質淨重2.847公克。 台灣尖端先進生計醫藥股份有限公司毒品原物鑑定實驗室毒品證物鑑定分析報告鑑驗書（見偵字卷第148頁） 2 第三級毒品愷他命5包（驗餘總淨重：21.174公克、愷他命之驗前總純質淨重14.973公克，以及內含上開毒品難以析離之包裝袋5個） 委驗單位毒品編號：110HD-544（即扣押物品目錄表A-13）、證物外觀：白色透明結晶、總件數：5包、總毛重：22公克、總淨重：21.215公克、驗餘總毛重：21.959公克。5包取1、毛重：4.85公克、淨重：4.677公克、使用量、0.041公克、驗餘量：4.636公克。定性檢驗結果：愷他命(Ketamine)、純度約70.6％、純質淨重3.301公克、上開愷他命驗前之總純質淨重14.973公克。 台灣尖端先進生計醫藥股份有限公司毒品原物鑑定實驗室毒品證物鑑定分析報告鑑驗書（見偵字卷第147頁） 3 第三級毒品含4-甲基甲基卡西酮、微量甲基-N,N-二甲基卡西酮成分之毒品咖啡包86包（驗餘總淨重：384.05公克並包括所含除4-甲基甲基卡西酮、甲基-N,N-二甲基卡西酮以外難以析離之其他粉末、4-甲基甲基卡西酮之驗前總純質淨重15.40公克及內含上開毒品難以析離之包裝袋86個） 一、送驗證物：現場編號110DH-544（即扣押物品目錄表A-12），毒品咖啡包，86包，本局另分別予以編號1至86。 二、編號1至86：經檢視均為彩色      外包裝，外觀型態均相似。   ㈠驗前總毛重477.68公克(包裝總重92.56公克），驗前總淨重385.12公克。   ㈡隨機抽取編號37鑑定：經檢視内含黃色粉末及塊狀物。   ⒈淨重4.61公克，取1.07公克鑑      定用罄，餘3.54公克。   ⒉檢出第三級毒品4-甲基甲基      卡西酮(4-methylmethcathin     one、Mephedrone、4-MMC)及微     量（即純度未達百分之1無法據     以估算純質淨重，以下均稱微     量）第三級毒品甲基-N，N-     二甲基卡西酮(Methyl-N,N-D     imethylcathinone）等成分。   ⒊測得4-甲基甲基卡西酮純度約     4%。   ㈢依據抽測純度值，上開毒品咖啡包所含4-甲基甲基卡西酮之驗前總純質淨重15.40公克。 内政部警政署刑事警察局11年4月12日刑鑑字第1108022980號鑑定書（見偵字卷第223～224頁）